福建金門地方法院刑事判決　　　　　　　　　　　　　　　九十年度易字第六二號
　　公　訴　人　福建金門地方法院檢察署檢察官
　　被　　　告　甲○○
　　被　　　告　乙○○
右列被告因竊盜案件，經檢察官提起公訴（九十年度偵字第二○五號），本院判決如
左：
    主  文
甲○○共同連續竊盜，處有期徒刑陸月，如易科罰金，以參佰元折算壹日。
乙○○共同連續竊盜，處有期徒刑陸月，如易科罰金，以參佰元折算壹日。
    事  實
一、甲○○係第三人呂蔭治之子，乙○○為設於金門縣金閎礦場之總經理，因甲○○
    知悉其母呂蔭治所有位於金門縣金沙鎮○○段第四九一地號鄰近之金門縣金沙鎮
    ○○段第四八三之一地號，為國有土地，土壤為沙土地質，可供使用，詎甲○○
    與乙○○竟共同意圖為自己不法之所有，基於概括犯意之聯絡，先由甲○○藉口
    其母呂蔭治同意將位於金門縣金沙鎮○○段前開地號土地整地並向金沙鎮公所聲
    請砍伐其母所有上開地號上之木麻黃十八株以適於農牧使用為由，於九十年一月
    十六日開始，由甲○○指界並僱用不知情之丁○○以每日新台幣七千元代價駕駛
    挖土機先部分開挖前開其母所有位於金門縣金沙鎮○○段第四九一地號土地，並
    順而延伸竊挖上開地號國有土地之沙土，並將上開竊挖之國有土地沙土載往乙○○所屬之前開金閎礦場，乙○○則僱用並連續指示不知情之許文福於九十年一月
    十六日，許慧成於九十年一月二十一日分別駕駛大貨車，將丁○○所堆放於金閎
    礦場之上開國有土地之沙土，分別載往第三人源信預拌混凝土股份有限公司及丙○○所有之石在預拌混凝土股份有限公司，為警於同日循線當場查獲許文福駕駛
    大貨車在系爭土地上運載沙土，二人總計竊取的土方共有二百六十點八六立方公
    尺。
二、案經金門縣警察局移送福建金門地方法院檢察署檢察官偵查起訴。
    理  由
一、訊據被告甲○○矢口否認有盜採上開國有土地之犯行；乙○○固不否認有於上開
    國有土地載運沙土之事實，惟仍否認有竊盜沙土之情事，甲○○辯稱：我跟丁○○說要他將土地上的樹木清理掉及土地整平，樹木及廢土方面交由蔡處理，整平
    的基準是要跟東邊的土地一樣就可以了，砍伐木麻黃十八株挖起來的廢土及整地
    則由丁○○處理，我並無僱用丁○○，是將廢土送給他由他處理，我於九十年一
    月十七日即到大陸結婚，指界的部分也因為工程不大，我將廢土交由他處理，所
    以他並沒有收我工資，不知道丁○○會挖到第四八三之一地號土地，我當初有帶
    丁○○到現場並指界，因為之前地政局有辦理測量，所以有四個地樁，並要求丁○○於八十九年十二月份開始動工，我於九十年一月十六日去大陸結婚，他施工
    的時候我都有在場，我要去之前蔡已經將東邊的部分整平，並在四九一地號土地
    之間挖了一條約三、四尺寬、長約十幾公尺的溝等語。乙○○辯稱：這個工程是
    丁○○請我們去做的，工作的內容包括將樹木挖掉、並將樹木的樹根清除乾淨，
    並將樹根及廢土運走，我們施工的時候丁○○有在現場，範圍也是由丁○○指定
    ，甲○○我只在現場看過一、二次，因為他有一段時間去大陸，現場都是丁○○
    指定範圍，在施作前有用繩子將範圍圍起來，因為怪手施作的地方需要將繩子拿
    掉，挖的範圍是丁○○指界的，我們都是在蔡的指界範圍內施作，並不知道有挖
    到四八三之一地號土地等語，經查：
１、被告甲○○部分：
    被告甲○○雖以委請丁○○砍伐金沙鎮○○段第四九一地號上之木麻黃十八株及
    整地，並無僱用丁○○等情置辯，惟依金門縣地政局九十年二月十五日（90）地
    測字第900613號函所附被告甲○○委請丁○○開挖金沙鎮○○段第四九一號及第
    四八三之一地號土地位置及面積，與金沙鎮公所八十九年十二月十一日池建字第
    七三一七號函所附被告甲○○向金沙鎮公所所申請砍伐林木位置圖。二者位置明
    顯不合致，可見被告所開挖之地區非預定砍伐木麻黃所在之位置，再參以證人丁○○於本院庭訊時結證稱：「（問：開挖系爭土地受何人指示？）我受僱於甲○○，他要我整地改良，要我把樹挖掉，我樹根清除，並要我僱用大卡車載運廢土
    ，現場廢土清運是由我負責，當時現場甲○○有用紅線圈起開挖的面積，我只是
    聽命行事。（問：你是否有完成整個工程？）沒有，因為警察去就沒有完成，當
    時只開挖到一半」等語，顯見被告委請丁○○所開挖之地區並非僅限預定砍伐木
    麻黃所在之位置，甚者橫跨鄰近第四八三之一號國有土地，足認被告上開辯詞，
    所言不實。
２、被告乙○○部分：
    被告乙○○則辯以，當初均是丁○○請我們去做的，工程款為三十萬元，工作的
    內容包括將樹木挖掉、並將樹木的樹根清除乾淨，並將樹根及廢土運走，我們施
    工的時候丁○○有在現場，範圍也是由丁○○指定，現場都是丁○○指定範圍，
    在施作前有用繩子將範圍圍起來，因為怪手施作的地方需要將繩子拿掉，挖的範
    圍是丁○○指界的，我們都是在蔡的指界範圍內施作，並不知道有挖到四八三之
    一地號土地，所挖起來廢土因石在預拌混凝土股份有限公司需要土方，所以有十
    幾車送給他，車款由他們自己付，我沒有跟他們收錢，因為這些土是我不需要等
    情，惟證人丁○○於警訊中供述：「（問：現場查獲盜採砂石載運之砂石車為何
    稱是乙○○僱請？）答：我不知道。（問：乙○○是否認識？有何關係？）答：
    我是向乙○○承租怪手才認識的。（問：甲○○是否將整地工程承包給乙○○？
    ）答：我不知道，因為整地工程是我承包的」（見本件偵查卷第十二頁背面至第
    十三頁），雖證人乙○○嗣於偵查中改稱「（問：有無找乙○○？答：有，乙○○是我請的，怪手我向乙○○租，卡車部分由他負責）」等語（見偵查卷第六十
    五頁），查證人丁○○上開於警訊中及偵查對於相類似的訊問，答以二種不同的
    供述，按依一般常情，兩造若確實成立承攬或租賃契約，其中的法律關係應該相
    當明確，不會因被訊問時間不同而有不同的答覆。本件乙○○如果確實係因丁○○之僱請而去施工，則丁○○對於警察在警訊中之訊問其中關於乙○○部分的供
    述應可為明確的說明，不可能不知道乙○○所屬之砂石車為何會在系爭土地上載
    運沙土，足見證人丁○○於偵查中之證詞，顯有迴護被告乙○○之意圖，應以警
    訊中之供述較為可採。另參以證人丙○○於偵查中與本院庭訊中分別具結證稱：
    「（問：沙子何時運到你的預拌場？）答：九十年一月二十一日下午一時許，只
    有那一天，共運了十八車」（見偵查卷第六十四頁）、「因為我的工廠那時候剛
    剛開始再做，乙○○主動向我兜售土方，我一車的車資是六百元，土方金額另外
    計」（本院九十年十月二十三日訊問筆錄），與被告乙○○前開辯詞，二者供述
    亦截然不同及證人許文福於警訊中供稱「（問：你是否於民國九十年一月十六日
    十四時三十分許，警方發現於金閎礦區內見你駕駛砂石車於盜採砂石的現場？）
    因為當時我是受雇載運砂石，因為警方到達現場，所以就停止載運。（問：你是
    受何人僱用載運砂石？）答：我的老闆乙○○叫我們載運砂石至金湖鎮三谿橋二
    號源信預拌混凝土廠內」等語屬實（見偵查卷第十四頁背面至第十五頁），足認
    被告乙○○上開辯詞，均不足採。
３、本件被告甲○○、乙○○所辯前情，如前所述，均不實在，此外，復有檢察官所
    為現場勘驗筆錄二份、現場照片十九張附卷足憑，綜上所述，足認被告二人確係
    基於共同犯意之聯絡，為盜採國有土地上沙土之犯行，被告二人所辯無非卸責之
    詞，不足採信，本件事證已臻明確，被告二人之犯行均堪認定。
二、核被告二人所為，均係犯刑法第三百二十條第一項竊盜罪。被告二人間有犯意聯
    絡及行為分擔，為共同正犯。又被告二人先後多次盜取砂石，時間緊接，犯罪構
    成要件相同，顯係基於概括犯意反覆為之，應依刑法第五十六條連續犯之規定，
    以一罪論，並依法加重其刑。查被告等人為圖私利，竟罔顧公共安全，濫採沙土
    ，對國土保育所生損害非輕，爰審酌上情及各被告犯罪之智識程度、手段、及其
    犯後態度等一切情狀，各量處如主文所示之刑，並均諭知易科罰金之折算標準，
    以示懲儆。
據上論斷，應依刑事訴訟法第二百九十九條第一項前段，刑法第二十八條、第五十六
條、第三百二十條第一項、第四十七條、第四十一條第一項前段，罰金罰鍰提高標準
條例第一條前段、第二條，判決如主文。
本件經檢察官林圳義到庭執行職務
中    華    民    國      九十一      年      六      月    二十      日
                                     福建金門地方法院刑事庭
                                         法  官  顏 淑 惠
右正本證明與原本無異。
如不服本判決應於送達後十日內向本院提出上訴狀。
                                         書記官  許 永 溪
中    華    民    國       八十      年                月              日
附錄本案論罪科刑法條全文
刑法第三百二十條第一項：意圖為自己或第三人不法之所有，而竊取他人之動產者，
為竊盜罪，處五年以下有期徒刑、拘役或五百元以下罰金。
